臺灣高等法院臺中分院刑事裁定　　　　　　　　　　　九十一年度交抗字第三一號
　　抗　告　人
　　即受處分人　甲○○
右列抗告人，因受處分人違反道路交通管理處罰條例案件，不服臺灣臺中地方法院中
華民國九十年十月四日所為之裁定（九十年度交聲字第一六五號）提起抗告，本院裁
定如左：
    主  文
抗告駁回。
    理  由
一、按汽車駕駛人不依順行方向停車者，處以新台幣（下同）六百元以上，一千二百
    元以下罰鍰，道路交通管理處罰條例第五十六條第一項第六款定有明文。且所謂
    「順行方向停車」，解釋上自係指依循道路方向順次停車而言。
二、本件聲明異議意旨略以：本件作為處分基礎的照片，漆黑一片，欠缺證據證明力
    。異議人即受處分人甲○○平日停車之台中工業區內之慣常位置，並無任何紅、
    黃線，亦未有白線或白線所劃之停車格以規定方式停車，亦即工業區內並無關於
    停車時間、位置、方式、車種之特別規定。行政處分應符合比例原則，不可逾越
    權限、濫用權力，而受處分人在工業區內交通不繁忙地段，以車頭或車尾緊靠路
    邊之方式停車，係依循該處長期以來之習慣；且順行緊靠道路右側之停車方式，
    並非僅有「右車門緊靠」方為緊靠，以車頭或車尾緊靠路邊，垂直停靠的方式下
    ，並無「順行」、「逆行」可言，警員之裁量不應增加法律所無之限制；另縱認
    受處分人之停車方式有妨礙交通，警員理應先行責令移至適當處所，方符合比例
    原則與程序正當性；又受處分人停車之地點係近乎盲段的路旁，該處停車絕無「
    妨礙交通通行，影響行車安全」情事，員警所為之裁量顯逾越權限、濫用權力。
    故原裁決處分顯有違誤，為此爰聲明異議云云。
三、抗告意旨略以：依道路交通管理處罰條例第五十六條各款所為之罰鍰，性質上係
    行政處分，對該處分不服請求撤銷者，性質上係行政訴訟之撤銷訴訟，故司法機
    關僅得為合法之審查，不得代替行政機關另為行政處分，原裁定中另為罰鍰之處
    分誠屬違法，且依憲法權力分立原理，該處罰亦屬違憲。又違法行政處分撤銷後
    ，行政機關原非不得以其行政裁量權，另為不利益之行政處分，但須遵守行政程
    序法上之平等原則、信賴保護原則、比例原則，基於上述原則，行政機關亦非當
    然得另為處分，為此提起本件抗告。
四、本院經查：受處分人甲○○所有之車牌號碼ＮＳ─五六二一號自小客車，曾於民
    國九十年二月二十七日晚間九時許，在台中工業區一路，以車頭朝路邊車尾朝路
    中間之垂直方式停靠之情事，為受處分人於原審九十年八月十七日訊問時所不爭
    執，並經證人即舉發警員陳志昶於原審同日訊問時證述明確，復有舉發照片一幀
    附卷可資佐證，足見受處分人確未依循道路方向順次停車之違規事實，極為明顯
    。茲按汽車駕駛人不依順行方向停車，應依道路交通管理處罰條例第五十六條第
    一項第六款科處罰鍰之規定，與同條第二項關於應責令汽車駕駛人將車移至適當
    處所之規定，係併行關係，並無先後之別，舉發警員應無先行責令移至適當處所
    後始得舉發之義務，是受處分人既然確有前揭違規行為，舉發警員依法逕行舉發
    ，自無何不符比例原則、逾越權限或濫用權力可言，受處分人上開所辯云云，洵
    無可採，原審因認受處分人有上開違規情事，且認『原處分機關依據道路交通管
    理處罰條例第五十六條第一項第九款之規定，裁處受處分人罰鍰六百元，逾期裁
    處罰鍰一千二百元，固非無見』，然依前所述，受處分人係未依順行方向停車，
    原處分機關適用之法條尚有未洽，爰將原處分撤銷，另依據道路交通管理處罰條
    例第五十六條第一項第六款規定，為受處分人六百元罰鍰之諭知。經核尚無不合
    。抗告人提起抗告，並未提出客觀證據證明其未違規，且其所認司法機關不得另
    為處罰之規定，顯與道路交通案件處理辦法第二十條規定有所未合，是其猶執陳
    詞，以上開等事由提起本件抗告，難認有理由，其抗告自應予駁回。
據上論斷，應依道路交通案件處理辦法第二十六條，刑事訴訟法第四百十二條，裁定
如主文。
中      華      民      國    九十一    年      一      月      七      日
                                  臺灣高等法院臺中分院刑事第二庭
                                        審判長法  官  羅  禮  政
                                              法  官  陳  欣  安
                                              法  官  蔡  聰  明
右正本證明與原本無異。
不得抗告。
                                              書記官    瑞  芳
中      華      民      國    九十一     年      一       月     七     日
                                                                        Ｆ
